臺灣高等法院臺中分院刑事裁定　
110年度聲再字第122號
聲  請  人  
即受處分人  張以賢




上列聲請人即受處分人因違反毒品危害防制條例案件，對於本院
109年度上易字第1068號中華民國110年3月8日確定裁定，聲請重
新審理，本院裁定如下：
    主  文
重新審理之聲請駁回。
    理  由
一、聲請人即受處分人張以賢(下稱聲請人)聲請意旨略以：本院
    109年上易字第1068號裁定聲請人需再受強制戒治處分，裁
    定書並未附具詳盡之理由，僅以抗告人所涉犯之罪名及檢察
    官附具勒戒處所之陳報，認定聲請人有繼續施用之傾向，而
    作為裁定之理由，原裁定顯有判決理由不完備之違背法令。
    另因毒品危害防制條例修正及最高法院刑事大法庭109年11
    月18日109年度台上大字第3826號裁定變更適用觀察勒戒處
    遇之對象標準及頻率，法務部與衛生福利部及專家學者業已
    研議修正「有無繼續施用毒品傾向評估標準」，因前科紀錄
    之計分已有調整，請將原裁定撤銷，更為適當合法之裁定等
    語。
二、聲請人即受處分人（下稱聲請人）雖係提出「刑事抗告狀」
    表明就本院109年度上易字第1068號裁定提起抗告，然本於
    解釋意思表示應探求當事人之真意，不得拘泥於所用辭句之
    法理，核其真意，應係依毒品危害防制條例第20條之1第1項
    規定，就本院上開令聲請人入戒治處所強制戒治之確定裁定
    聲請重新審理，合先敘明。
三、按「觀察、勒戒及強制戒治之裁定確定後，有下列情形之一
    ，認為應不施以觀察、勒戒或強制戒治者，受觀察、勒戒或
    強制戒治處分之人，或其法定代理人、配偶，或檢察官得以
    書狀敘述理由，聲請原裁定確定法院重新審理：一、適用法
    規顯有錯誤，並足以影響裁定之結果者。二、原裁定所憑之
    證物已證明為偽造或變造者。三、原裁定所憑之證言、鑑定
    或通譯已證明其為虛偽者。四、參與原裁定之法官，或參與
    聲請之檢察官，因該案件犯職務上之罪，已經證明者。五、
    因發現確實之新證據足認受觀察、勒戒或強制戒治處分之人
    ，應不施以觀察、勒戒或強制戒治者。六、受觀察、勒戒或
    強制戒治處分之人，已證明其係被誣告者。」、「聲請重新
    審理，應於裁定確定後三十日內提起。但聲請之事由，知悉
    在後者，自知悉之日起算。」、「法院認為無重新審理之理
    由，或程序不合法者，應以裁定駁回之。」毒品危害防制條
    例第20條之1第1項、第2項、第4項前段，分別定有明文。
四、經查：
　㈠本件原裁定確定日期為民國110年3月10日，然聲請人所主張
    之「有無繼續施用毒品傾向評估標準紀錄表」及「有無繼續
    施用毒品傾向評估標準說明手冊」係於同年月3月26日修正
    實施，聲請人知悉該情節，應於110年3月26日之後，如此若
    屬得聲請重新審理之事由，依毒品危害防制條例第20條之1
    第2項規定，應自知悉之日起算30日聲請重新審理，聲請人
    於110年4月6日向監所主管提出「刑事抗告狀」（見卷附該
    狀上之法務部○○○○○○○○收狀章），自其可能知悉上述「有無
    繼續施用毒品傾向之評估標準」修正之110年3月26日起算，
    尚未逾30日，故其聲請係屬合法。
  ㈡本件依聲請人前述理由，並未特定係依毒品危害防制條例第2
    0條之1第1項何款規定聲請重新審理，然其就該條項第1至4
    款、第6款所定之各項事由，於訴狀內無一提及，應非以上
    開各款事由聲請重新審理。另其聲請重新審理主要依據為法
    務部與衛福部共同研修之「有無繼續施用毒品傾向之評估標
    準」修正，故其聲請重新審理之理由應係以其在受強制戒治
    裁定確定後，發現確實之新證據而依毒品危害防制條例第20
    條之1第1項第5款聲請重新審理。惟「有無繼續施用毒品傾
    向評估標準紀錄表」及「有無繼續施用毒品傾向評估標準說
    明手冊」之修正，屬於行政規則或法規命令之修正，應非新
    證據，自不符合毒品危害防制條例第20條之1第1項第5款聲
    請重新審理之事由。
　㈢綜上所述，本件聲請人聲請重新審理，經核並無毒品危害防
    制條例第20條之1第1項各款所定情形，是其聲請為無理由，
    應予駁回。
五、至前開有無繼續施用毒品傾向評估標準紀錄表及說明手冊修
    正後，法務部○○○○○○○○依修正後評估標準計分結果，其總分
    為44分，未達60分，認聲請人無繼續執行強制戒治必要，已
    向臺灣臺中地方檢察署報請免其處分之執行，有該戒治所11
    0年5月5日中戒所輔字第11011001720號函影本附於本院卷可
    按，附此敘明。
據上論斷，應依毒品危害防制條例第20條之1第4項前段，裁定如
主文。
中　　華　　民　　國　　110 　年　　5 　　月　　10  　日
                刑事第一庭　審判長法　官　江 德 千
                                  法　官　高 增 泓
                                  法　官　簡 源 希
以上正本證明與原本無異。
不得抗告。
                                  書記官  吳 麗 琴
　　　　　　　　　　　　　　　　　
中　　華　　民　　國　　110 　年　　5 　　月　　10　　日